【裁判字號】    92,訴,387
【裁判日期】    920722
【裁判案由】    偽造文書
【裁判全文】
臺灣士林地方法院刑事判決                          九十二年度訴字第三八七號
    公  訴  人  臺灣士林地方法院檢察署檢察官
    被      告  甲○○
右列被告因偽造文書案件，經檢察官提起公訴（九十二年度偵字第四九五九號），本
院判決如左：
    主  文
甲○○行使偽造私文書，足以生損害於公眾及他人，處有期徒刑貳月，如易科罰金以
佰元折算壹日。緩刑貳年。扣案之內政部警政署國道公路警察局九十二年五月十日
公警局交字第Ｚ00000000號舉發違反道路交通管理事件通知單之移送聯、通
知聯、迴覆聯及存查聯上偽造之「乙○○」署押共肆枚均沒收。
    事  實
一、甲○○於民國九十二年五月十日凌晨零時五十分許，駕駛車號Ｔ六─六六一九號
    自用小客車，行經國道一號高速公路南向十公里又六百公尺處（屬台北縣汐止市
    ），因違規超速，為內政部警政署國道公路警察局第一警察隊警員蔡金龍攔停舉
    發，詎甲○○以為自己之駕駛執照為監理機關吊扣中，為圖隱匿真正身分，竟冒
    用其弟乙○○名義報出年籍資料，並告知警員其未帶駕駛執照，警員蔡金龍乃據
    其所陳而填發內政部警政署國道公路警察局九十二年五月十日公警局交字第Ｚ0
    0000000號舉發違反道路交通管理事件通知單（以下簡稱舉發通知單），
    舉發乙○○違反道路交通管理處罰條例第三十三條、第二十五條第一項第三款超
    速、未隨身攜帶駕駛執照之行為，甲○○隨即在該舉發通知單之通知聯內偽簽「
    乙○○」之署押，並同時複寫至移送聯、迴覆聯及存查聯，而偽造「乙○○」之
    簽名共四枚；且其在移送聯之「收受通知聯者簽章」欄內所偽簽之「乙○○」簽
    名一枚，係用以表示業已收受該舉發通知單之意思，而偽造具有收據性質之私文
    書，再將之交還警員蔡金龍處理而行使，足以生損害於乙○○本人及警察、公路
    監理機關對於交通事件處罰之正確性。嗣經員警察覺有異當場識破。
二、案經國道公路警察局第一警察隊移送臺灣士林地方法院檢察署檢察官偵查起訴。
    理  由
一、右揭犯罪事實，迭據被告甲○○於警訊、偵查及本院審理時供承不諱，並經證人
    乙○○證述在卷，復有內政部警政署國道公路警察局舉發違反道路交通管理事件
    通知單之通知聯、移送聯、迴覆聯各乙紙在卷可稽，足見被告自白與事實相符，
    堪予採信。本件事證明確，被告犯行洵堪認定，應依法論科。
二、按被告於舉發違反道路交通管理事件通知單之移送聯「收受通知聯者簽章」欄內
    ，偽簽「乙○○」之署押，不待依習慣或特約，單從形式上觀察，即足以知悉係
    表示由乙○○名義受領該舉發通知單之證明，此與事先在印妥內容之收據上偽簽
    他人姓名之情形，無分軒輊，自屬刑法之第二百十條所稱之私文書（最高法院八
    十三年台上字第六六三一號判例參照）；是被告冒用乙○○之名義，在前開舉發
    通知單之移送聯「收受通知聯者簽章」欄內，偽造「乙○○」之署押後，再交回
    警員處理而持以行使，顯然對上開文書之內容有所主張，已足以生損害於乙○○
    本人及警察、公路監理機關對於交通事件處罰之正確性，核其所為，係犯刑法第
    二百十六條、第二百十條之行使偽造私文書罪。又被告偽造署押係偽造文書之部
    分行為，而其偽造文書後復持以行使，偽造之低度行為復為行使之高度行為所吸
    收，均不另論罪。爰審酌被告並無前科，素行良好，其為免受罰而任意冒用他人
    名義，足以誤導警察及公路監理機關舉發交通違規之正確性，且使被害人乙○○
    有遭受交通裁罰之危險，並考量其生活狀況、智識程度、犯罪動機、目的、手段
    ，暨犯罪後坦承犯行，深具悔意等一切情狀，量處如主文所示之刑，並諭知易科
    罰金之折算標準。末查，被告前未曾受有期徒刑以上刑之宣告，有臺灣高等法院
    被告全國前案紀錄表在卷足憑，其因一時失慮，偶罹刑典，事後已坦承犯行，深
    具悔意，經此刑之宣告後，應能知所警惕而無再犯之虞，本院因認前開對其宣告
    之刑，以暫不執行為適當，爰併宣告緩刑二年，以啟自新。
三、至扣案之內政部警政署國道公路警察局九十二年五月十日公警局交字第Ｚ000
    00000號舉發違反道路交通管理事件通知單之移送聯、通知聯、迴覆聯及存
    查聯上偽造之「乙○○」署押共四枚，不問屬於犯人與否，均應依刑法第二百十
    九條規定宣告沒收。
據上論斷，應依刑事訴訟法第二百九十九條第一項前段，刑法第二百十六條、二百十
條、第四十一條第一項、第七十四條第一款、第二百十九條，罰金罰鍰提高標準條例
第一條前段、第二條，判決如主文。
本案經檢察官陳家美到庭執行職務
中      華      民      國      九十二      年      七    月    二十二  日
                                    臺灣士林地方法院刑事第四庭
                                        法  官  洪  慕  芳
右正本證明與原本無異。
如不服本判決，應於判決送達後十日內，向本院提出上訴狀。
                                        書記官  趙  彩  彤
中      華      民      國      九十二      年      七    月    二十三  日
附錄本案論罪科刑法條全文：
刑法第二百十六條：
  行使第二百十條至第二百十五條之文書者，依偽造、變造文書或登載不實事項或使
  登載不實事項之規定處斷。
刑法第二百十條：
  偽造、變造私文書，足以生損害於公眾或他人者，處五年以下有期徒刑。
刑法第二百十九條：
  偽造之印章、印文或署押，不問屬於犯人與否，沒收之。


司法院資訊處製作；財團法人民間司法改革基金會備份。
